【裁判字號】    89,上訴,1030
【裁判日期】    890412
【裁判案由】    違反槍砲彈藥刀械管制條例
【裁判全文】
臺灣高等法院臺中分院刑事判決                  八十九年度上訴字第一三號
    上  訴  人
    即  被  告  戊○○
    上  訴  人
    即  被  告  乙○○
    共      同
    選任辯護人  黃佩韻
右上訴人，因被告違反槍砲彈藥刀械管制條例案件，不服臺灣臺中地方法院八十九年
度訴字第四八五號，中華民國八十九年四月十二日第一審判決（起訴案號：臺灣臺中
地方法院檢察署八十八年度偵字第一五四二六號），提起上訴，本院判決如左：
    主  文
原判決關於戊○○、乙○○部分均撤銷。
戊○○未經許可，寄藏可發射子彈具有殺傷力之改造手槍，處有期徒刑壹年，併科罰
金新台幣參萬元，罰金如易服勞役，以新台幣玖佰元即銀元參佰元折算壹日。
扣案改造四五手槍壹支（獲案槍枝管制編號0000000000，含彈匣壹個）、
玩具槍金屬彈殼加裝直徑約九點一ＭＭ金屬彈頭而成之改造子彈參顆，均沒收。
乙○○未經許可，寄藏可發射子彈具有殺傷力之改造手槍，處有期徒刑壹年，併科罰
金新台幣參萬元，罰金如易服勞役，以新台幣玖佰元即銀元參佰元折算壹日。
扣案改造九０手槍壹支（獲案槍枝管制編號0000000000，含彈匣壹個）沒
收。
    事  實
一、緣丙○○（經原審判決有期徒刑一年六月，已確定）明知綽號「阿斌」之不詳姓
    名成年男子，所持有具有可發射子彈具有殺傷力之改造手槍及子彈均係違禁物，
    不得非法持有，竟基於概括之犯意，先於民國（下同）八十八年六月上旬某日，
    依「阿斌」者之指示，與其姊夫戊○○共乘由不知情之彭福彬（業經檢察官為不
    起訴處分），所駕駛車牌號碼為ＮＴ─五九八五號（起訴書誤載為ＮＴ─五八九
    五號）自用小客車，至臺中市○○○路與民權路交岔路口附近電線桿旁，取出報
    紙包裹置於該處可發射子彈具有殺傷力之改造四五手槍一支（獲案槍枝管制編號
    0000000000，含彈匣壹個）及子彈四顆（四顆經鑑驗試射一顆，已不
    具殺傷力。另外有一顆經鑑驗認不具殺傷力），丙○○即未經許可持有該槍彈，
    惟為存放該槍彈於較安全之處，遂經戊○○當場同意，由戊○○將該槍彈攜回其
    台中市○○街一００巷十弄六號住處藏放。丙○○復於同年月二十一日下午三時
    三十分許，自行至臺中市○○路與市○路○○路口附近水錶箱內，取出以紅色垃
    圾袋包裹置於該處，可發射子彈具有殺傷力之改造九０手槍一支（獲案槍枝管制
    編號0000000000，含彈匣壹個）及子彈二顆（二顆經鑑驗試射、拆解
    檢視，已不具殺傷力。另外有一顆經鑑驗認不具殺傷力），旋亦未經許可持有該
    槍彈，並於同日下午四時許將該槍彈持至台中縣神岡鄉○○路五十二之七號乙○○住處藏放，乙○○明知該槍彈係可發射子彈具有殺傷力之違禁物，仍允為寄藏
    。迨至同年六月二十四日凌晨一時三十分許，經人檢舉丙○○持有槍枝及毒品，
    經警於同日凌晨三時三十分許，在台中市○○路與豐樂路口查獲丙○○與彭福彬
    ，經丙○○供出而於同日凌晨三時五十分許，在臺中市北屯區仁美里仁美十一巷
    五十一號丙○○居住處，查獲戊○○非法施用毒品，戊○○恐丙○○不承認上開
    藏放之槍枝子彈為其所有，乃供出槍枝子彈藏放在伊臺中市○○街之住處，經警
    於同日凌晨四時二十分許，在台中市○○街一００巷十弄六號戊○○住處查獲，
    並於同日凌晨五時二十五分許，在台中縣神岡鄉○○路五十二之七號乙○○住處
    查獲，因而分別查獲戊○○、乙○○所寄藏之上開槍彈。
二、案經臺中市警察局報請臺灣臺中地方法院檢察署檢察官偵查起訴。
    理  由
一、訊據上訴人即被告（下稱被告）戊○○、乙○○，對於寄藏同案被告丙○○所交
    付之前開槍彈，並被警先後查獲之情事供承不諱，核與其等於原審所供相符，惟
    被告戊○○辯稱該二把槍枝及子彈，均係伊所主動供出，伊應係自首或自白，可
    依法減刑云云。被告乙○○則辯稱係丙○○自行寄藏在其住處後，事後始告訴其
    ，其並未持以犯案，請求為緩刑之宣告云云。惟查：
(一)前開槍彈經送內政部警政署刑事警察局鑑定結果，認為「一、送鑑改造四五手槍
    一枝（獲案槍枝管制編號0000000000），認係仿ＣＯＬＴ廠半自動手
    槍製造之金屬玩具手槍壹枝改換另行車造之金屬槍管而成之改造手槍，機械性能
    良好，認具殺傷力。二、送鑑改造九０手槍一枝（獲案槍枝管制編號00000
    00000）認係仿ＧＬＯＣＫ十七半自動手槍製造之金屬玩具手槍改換另行車
    造之金屬槍管而成之改造手槍，機械性能良好，認具殺傷力。三、送鑑四五子彈
    五顆，其中之四顆，認均係玩具槍金屬彈殼加裝直徑約九點一ＭＭ金屬彈頭而成
    之改造子彈，經採樣一顆實際試射，可擊發，認具殺傷力。另外一顆，認係玩具
    槍金屬彈殼加裝直徑約九點六ＭＭ金屬彈頭而成之改造子彈，經實際試射，無法
    擊發，認不具殺傷力。四、送鑑改造九０子彈三顆，其中一顆認係玩具槍金屬彈
    殼加裝直徑約七點五ＭＭ金屬彈頭而成之改造子彈，經實際試射，可擊發，認具
    殺傷力。一顆經拆解檢視，認係口徑九ＭＭ半自動手槍子彈，認具殺傷力，其彈
    底標記為（ＷＩＮ９ＭＭＬＵＧＥＲ）。另外一顆，認係土造金屬彈殼加裝直徑
    約八點九ＭＭ金屬彈頭而成之改造子彈，目前缺少底火，不具子彈之完整結構，
    認不具殺傷力」，此有該局八十八年七月十二日刑鑑字第六四八三九號鑑驗通知
    書一紙在卷足憑（參見偵查卷九二頁），是前開扣案之槍彈均具殺傷力甚明，則
    被告戊○○、乙○○未經許可而寄藏槍枝子彈之犯行，事證明確，其等犯行已堪
    認定。
(二)被告戊○○雖辯稱在伊臺中市○○街住處查獲之槍彈係主動向警方供稱並交出，
    並非警方查獲云云。惟查警方係依據秘密檢舉人檢舉指稱被告丙○○在台中市仁
    美十一巷內某處民宅施用毒品並私藏槍械，始會同該秘密檢舉人先查獲丙○○及
    彭福彬，該二人並供稱渠等係剛自台中市仁美十一巷五十一號戊○○居所施用毒
    品，並帶警方人員至該址查獲被告戊○○正在該處施用毒品，經警查獲該毒品後
    ，詢問被告戊○○伊槍械藏於何處，被告戊○○始供稱伊槍械係藏放臺中市○○
    街一００巷十弄六號住處，警方人員因情況急迫始會同被告戊○○至該處查獲前
    開槍彈，被告戊○○於被查獲前開槍彈後，始再指稱友人即被告乙○○住處尚有
    同案被告丙○○所寄放之槍彈，遂再由警方人員帶同被告戊○○至台中縣神岡鄉
    ○○路五十二之七號被告乙○○住處查獲前開槍彈之情事，已據證人即警員丁○○於本院八十九年六月二十六日調查時證稱甚詳，並有檢舉筆錄在卷可稽（參見
    本院卷四四頁），且有台中市警察局執行逕行搜索結果報告書三紙在卷足證（參
    見八十八年度偵字第一五四二六號卷十五至十七頁）。是同案被告丙○○私藏槍
    械早經秘密檢舉人向警方檢舉而為警方所知悉，且係警方人員於查獲同案被告丙○○後，前往臺中市仁美十一巷查獲戊○○施用毒品後，再詢問伊槍械藏於何處
    ，被告戊○○因見同案被告丙○○在場，恐丙○○不承認伊所寄藏之槍枝子彈為
    丙○○所有，因而自行供出槍枝子彈藏放地點，始由警方人員帶同至伊住處取出
    槍彈之情節，亦據被告戊○○於本院調查時供承不諱，佐以被告戊○○確有共同
    與丙○○開車前去臺中市○○路、臺中港路口一併取出該槍彈帶回住處寄藏，可
    見戊○○上開所為，並非於警方人員知悉其寄藏槍彈前即先向警方人員自首甚明
    。是本件應係警方人員先依據秘密檢舉人之檢舉指稱被告丙○○私藏槍械，於查
    獲丙○○後再查獲被告戊○○施用毒品犯行後，再質問伊槍械藏放處所而查獲，
    被告戊○○應僅係於被查獲槍彈後始再指稱被告乙○○住處亦有被告丙○○委託
    藏放之槍彈，則被告戊○○辯稱前開槍彈係伊主動交予警方人員乙節，顯與事實
    不符，亦與自首之規定有間，難以採取。且丁○○於本院上開所證情節，雖陳稱
    檢舉人有指稱丙○○及戊○○均有槍枝子彈云云，但依上開檢舉筆錄所載，顯係
    指稱丙○○而已，是該證人上開證稱，不足採信，惟依上所述，亦不能認戊○○
    係自首，併此敘明。
(三)被告乙○○於本院八十九年七月十一日審理時，雖辯稱該槍枝子彈係丙○○自行
    放在伊住處內，用報紙包住，伊不知係槍彈，丙○○事後始告知伊云云。惟同日
    審理庭，證人丙○○證稱「帶警員至戊○○居處時，有告知槍枝放在該處」、「
    交槍給乙○○時，有告知乙○○，且沒有包裝」等語，對照被告乙○○於本院八
    十九年六月十九日調查時所供稱「丙○○寄放時，我不知那是槍」、「寄放不超
    過三天」、「我怕被打，不敢把槍丟掉」等語，佐以被告乙○○於原審所供「丙○○是放了之後才告訴我的，他放了之後有告訴我，我也同意他放」、「因為他
    說一兩天就要拿走了」、「知道所放係槍彈」云云（參見原審卷三五、三九頁）
    ，及同案被告丙○○於原審該兩期日所供內容，可見被告乙○○於寄藏該槍彈時
    ，確知悉係可發射子彈具有殺傷力之改造槍枝、子彈非虛，其上開所辯云云，無
    非係卸責之詞，不足採信。再者，被告二人雖於原審及本院審理中自白上開案情
    ，惟被告二人並未供述槍彈來源者綽號「阿斌」之真實姓名或聯絡方式以利追查
    該槍彈來源，被告戊○○雖於被查獲槍彈後另指稱被告乙○○住處亦有槍彈，但
    被告乙○○住處所查獲之槍彈係被告丙○○所交付予被告乙○○寄藏，是被告戊○○所供述者係他人持有或寄藏之槍彈，並非其被查獲槍彈之來源或去向。況同
    案被告丙○○所供上開槍枝子彈係黃建宏所有之情事，已據檢察官將該黃建宏處
    分不起訴在案，則丙○○嗣所供「阿斌」其人，是否明確屬實，難以證實，被告
    等人且無法供出該人之年籍住址以供調查，自難認與槍砲彈藥刀械管制條例第十
    八條第四項之構成要件相符，尚難依該規定減輕其刑或免除其刑，被告二人上開
    所辯，亦難採取。從而，被告二人上開犯行，彰彰明甚，均堪認定。
二、核被告二人所為，均係犯槍砲彈藥刀械管制條例第十一條第四項之未經許可，寄
    藏可發射子彈具有殺傷力之改造手槍罪及同條例第十二條第四項之未經許可，寄
    藏子彈罪。被告二人，均寄藏可發射子彈具有殺傷力之改造手槍及子彈，係一行
    為所致，為想像競合犯，應依刑法第五十五條前段從一重之未經許可，寄藏可發
    射子彈具有殺傷力之改造手槍罪處斷。原審經審理之結果，認被告二人罪證明確
    ，予以論科，固非無見。惟查，同案被告丙○○係連續持有二把槍枝子彈，而被
    告戊○○、乙○○則係分別寄藏一把槍枝及子彈，雖均係違禁物，自應分別於被
    告戊○○、乙○○主刑之後宣告沒收該違禁物，始合法有據，原審上開主文之記
    載，已有未合。且九０改造手槍之子彈一顆，已經拆解檢視，雖認係口徑九ＭＭ
    半自動手槍子彈，認具殺傷力，其彈底標記為（ＷＩＮ９ＭＭＬＵＧＥＲ），但
    依該現狀，該子彈既已拆解檢視，顯已失子彈具有殺傷力之效用，應不能宣告沒
    收，原審一併宣告沒收，亦有未合。又被告二人經依法併科罰金，該罰金刑之種
    類既係新台幣，自應併引「現行法規所定貨幣單位折算新台幣條例」第二條，以
    為裁判之依據（參照最高法院八十一年八月二十五日八十一年度第十次刑事庭會
    議決議之意旨），原審於據上論斷欄，仍有漏引之違法，自有未合。被告二人提
    起上訴，以上開理由請求減輕其刑或宣告緩刑，難認有理由，惟原判決此部分既
    有上開可議，即屬無可維持，應由本院就該部分撤銷改判。受審酌被告二人犯罪
    之動機、目的、手段、品行、寄藏具有殺傷力之改造手槍及子彈，對社會治安影
    響甚鉅及犯罪後之態度等一切情狀，量處如主文第二項、第四項所示之刑，並諭
    知罰金易服勞役之折算標準，以示懲儆。又扣案上開改造四五手槍一支、改造九
    ０手槍一支（均各含彈匣一個），及玩具槍金屬彈殼加裝直徑約九點一ＭＭ金屬
    彈頭而成之改造子彈參顆，均係違禁物，應依刑法第三十八條第一項第一款宣告
    沒收，而另外子彈二顆，分別經實際試射過，另外一顆經拆解檢視，即非屬違禁
    物，自無庸為沒收之諭知。其他二顆既經鑑驗未具殺傷力，自非子彈，不能宣告
    沒收。
三、又被告二人所犯前開之罪經判處徒刑，依槍砲彈藥刀械管制條例第十九條第一項
    規原應諭知渠等於刑之執行完畢或赦免後，令入勞動場所施以以強制工作三年。
    惟查保安處分係對受處分人將來之危險性所為之拘束其身體、自由等之處置，以
    達教化與治療之目的，為刑罰之補充制度。我國現行刑法採刑罰與保安處分之雙
    軌制，要在維持行為責任之刑罰原則下，為強化其協助行為人再社會化之功能，
    以及改善行為人潛在之危險性格，期能達成根治犯罪原因、預防犯罪之特別目的
    ，而保安處分之措施亦含社會隔離、拘束身體自由之性質，其限制人民之權利，
    實與刑罰相同，本諸法治國家保障人權之原理及刑法之保護作用，其法律規定之
    內容，應受比例原則之規範，使保安處分之宣告，與行為人所為行為之嚴重性、
    行為人所表現之危險性及對於行為人未來行為之期待性相當。而保安處分之強制
    工作，旨在對於嚴重職業性犯罪及欠缺正確工作觀念或無正常工做因而犯罪者，
    強制其從事勞動，學習一技之長及正確之謀生觀，使其日後重返社會，能適應社
    會生活（司法院大法官會議釋字第四七一號解釋參照）。本件被告二人均未曾因
    違反槍砲彈藥刀械管制條例之規定而受徒刑之宣告，且亦無於其他前案執行完畢
    後五年再犯罪之情形，此有台灣台中地方法院檢察署刑案資料查註紀錄表及台灣
    高等法院被告全國前案紀錄表在卷足參。又被告二人僅因同案被告丙○○受綽號
    「阿斌」之託，而再受託單純寄藏前開槍彈，並未再持該等槍彈犯罪，揆諸前開
    司法院大法官會議釋字第四七一號解釋意旨及比例原則，被告二人尚非達於令入
    勞動場所施以強制工作之程度，公訴人亦未認被告二人應令入勞動場所施以強制
    工作，是本件不另依槍砲彈藥刀械管制條例第十九條第一項規定令被告二人入勞
    動場所施以強制工作，附此敘明。
四、末按槍砲彈藥刀械管制條例第十一條，於八十九年七月五日修正公布，並於同月
    七日生效施行，惟經比對修正前後之條文結構，僅係在第一項加上「第四條『第
    一項』第一款所稱其他可發射金屬或子彈具有殺傷力之各式槍砲者‧‧‧」，其
    他並未修正，則依刑法第二條第一項所稱行為後『法律有變更者」，此法律係指
    一切刑罰法律而言，所謂變更包括修正、廢止或另定特別法等，可見本件應無新
    舊法之比較適用問題甚明，併此敘明。
據上論斷，應依刑事訴訟法第三百六十九條第一項前段、第三百六十四條、第二百九
十九條第一項前段，槍砲彈藥刀械管制條例第十一條第四項、第十二條第四項，刑法
第十一條前段、第五十五條前段、第三十八條第一項第一款、第四十二條第二項，罰
金罰鍰提高標準條例第二條，現行法規所定貨幣單位折算新台幣條例第二條，判決如
主文。
本案經檢察官甲○○到庭執行職務
中      華      民      國    八十九    年      七      月    二十五    日
                            臺灣高等法院臺中分院刑事第二庭
                                  審判長法  官  羅  禮  政
                                        法  官  陳  欣  安
                                        法  官  蔡  聰  明
右正本證明與原本無異。
如不服本判決應於收受送達後十日內向本院提出上訴書狀，其未敘述上訴之理由者並
得於提起上訴後十日內向本院補提理由書（均須按他造當事人之人數附繕本）。
                                        書記官    瑞  芳
中      華      民      國    八十九      年      七      月 二十六   日
槍砲彈藥刀械管制條例第十一條第一項：
未經許可，製造、販賣或運輸第四條第一款所稱其他可發射金屬或子彈具有殺傷力之
各式槍砲者，處五年以上有期徒刑，併科新台幣一千萬元以下罰金。
槍砲彈藥刀械管制條例第十一條第四項：
未經許可，持有、寄藏或意圖販賣而陳列第一項所列槍砲者，處一年以上七年下有期
徒刑，併科新台幣七百萬元以下罰金。
                                                                        Ｋ


司法院資訊處製作；財團法人民間司法改革基金會備份。
